【裁判字號】    96,自,83
【裁判日期】    970318
【裁判案由】    業務侵占等
【裁判全文】
臺灣臺北地方法院刑事判決                96年度自字第83號
    自  訴  人  財團法人永約文化事業基金會
    代  表  人  庚○○
    代  理  人  黃秀蘭律師
    被      告  己○○
    選任辯護人  陳志忠律師
                楊佳璋律師
                李慶豐律師
    被      告  辛○○
上列被告等因業務侵占等案件，經自訴人提起自訴，本院判決如
下：
    主  文
己○○為他人處理事務，意圖損害本人之利益，而為違背其任務
之行為，致生損害於本人之財產，累犯，處有期徒刑壹年，減為
有期徒刑陸月；又行使偽造私文書，足以生損害於他人，共三罪
，均累犯，各處有期徒刑陸月，各減為有期徒刑參月，如附表二
、三所示之物均沒收；應執行有期徒刑壹年，如附表二、三所示
之物均沒收。
辛○○被訴關於設立音樂教室及邀請上海愛樂交響樂團、北海道
旅遊訂約、北京中國交響樂團部分，均無罪。
己○○、辛○○被訴關於英國女皇贈爵、北海道旅遊團費部分，
均自訴不受理。
    事  實
一、己○○（原名施偉國）曾有妨害兵役、違反動產擔保交易法
    、偽造有價證券等前科，復於民國八十六年間犯詐欺取財罪
    ，經臺灣高等法院八十八年度上易字第二五○四號判處有期
    徒刑七月確定，甫於九十四年三月三日執行完畢，及於九十
    年間犯偽造文書罪，經臺灣桃園地方法院九十四年度簡上字
    第一二九號判決有期徒刑五月確定，甫於九十四年十月三日
    易科罰金執行完畢，詎仍不知悔改，因與其妻辛○○共同參
    與台北永約教會活動，而經「財團法人永約文化事業基金會
    」（址設台北市○○路一○一號八樓，下稱永約基金會）聘
    請自九十五年一月一日起擔任永約基金會執行長，負責承永
    約基金會之命，策劃基金會之活動及執行，而為永約基金會
    處理事務，辛○○則擔任永約基金會執行秘書（於九十六年
    二月二十七日離職）。詎己○○竟基於意圖損害永約基金會
    之利益而背信、偽造文書之故意，分別為下列行為：
(一)、己○○於九十五年五月間向永約基金會佯稱英國皇家音樂學
    院在台音樂檢定之原代理人與英國皇家音樂學院有衝突，且
    再過一年即將換約，英國皇家音樂學院將更換代理人，永約
    基金會係公益團體，爭取擔任代理人之機會很大，其有人脈
    可以幫忙爭取，又為爭取英國皇家音樂學院認同，永約基金
    會應在軟硬體設施及音樂實績上作出一番氣象云云，永約基
    金會因而同意依己○○之建議爭取擔任英國皇家音樂學院在
    台音樂檢定代理人，並建立軟硬體設施及音樂實績，交由己○○規劃管理，而自九十五年五月五日起開始承租台北市○○路一○一號二樓之三房屋設立音樂教室，及邀請上海愛樂
    交響樂團於九十五年八月來台演出，致支出租金、裝潢、設
    備、人事、專案、演出場地等費用新台幣（下同）一千四百
    餘萬元（含音樂教室租金五十八萬餘元，音樂教室之裝潢、
    設備、人事等費用支出一百三十五萬餘元，及上海愛樂交響
    樂團來台演出之專案費用四百餘萬元、演出場地等費用支出
    八百七十餘萬元），而受有財產損害。嗣因己○○另向永約
    基金會董事長庚○○佯稱英國女皇將授予庚○○爵位，且將
    於九十六年二月二十日在英國西敏寺教堂舉行贈爵嘉冕儀式
    ，庚○○及陪同觀禮者二十人之費用將由英國皇家音樂學院
    支付云云，庚○○遂依己○○之建議先行墊付承辦之永航旅
    行社有限公司（下稱永航旅行社）行程費用後，與同行觀禮
    者於九十六年二月十五日啟程赴英，己○○於臨上飛機前宣
    稱臨時有事，將於同月十七日赴英會合，惟庚○○一行人抵
    英後發現並無己○○所言贈爵嘉冕儀式，向英國皇家音樂學
    院查證後得悉並無更換代理人之事，己○○復未赴英會合，
    永約基金會始悉前情。
(二)、己○○於九十五年十二月間，向永約基金會聲稱聯合報旅遊
    單位將主辦九十六年春節北海道五天四夜旅遊活動，特別優
    惠永約基金會，員工參加者每人僅需支付約一萬元云云，惟
    未獲永約基金會同意以基金會名義參加該旅遊活動，詎己○○明知未獲永約基金會授權訂立旅遊契約，竟於九十六年一
    月三十一日，盜蓋其所保管之「財團法人永約文化事業基金
    會」印章於旅遊契約書上（如附表一所示），偽造成永約基
    金會為當事人之旅遊契約書私文書，而持以行使與宏宇國際
    旅行社（下稱宏宇旅行社）訂立旅遊契約，足以生損害於永
    約基金會、宏宇旅行社。嗣因己○○未將其向報名參加團員
    收取之訂金支付予宏宇旅行社，經宏宇旅行社於九十六年二
    月十二日至永約基金會表示與永約基金會訂有合約，要求支
    付旅費，否則隔日將召開記者會，永約基金會始悉前情。
(三)、己○○於九十五年十一、十二月間，明知未獲永約基金會同
    意於邀請北京中國交響樂團九十六年十一月間來台演出時負
    擔全額費用，竟於九十五年十一月十五日，以電腦套印「財
    團法人永約文化事業基金會  董事長庚○○」字體署名（如
    附表二所示），偽造成永約基金會致北京中國交響樂團函私
    文書，敘明該團來台演出之旅費、食宿、保險、演出酬勞均
    由永約基金會全部負責等語，而持以行使致函予北京中國交
    響樂團，足以生損害於永約基金會、北京中國交響樂團；另
    於九十五年十二月十九日，同上述方法以電腦套印「財團法
    人永約文化事業基金會  董事長庚○○」字體署名（如附表
    三所示），偽造成永約基金會致中華航空股份有限公司（下
    稱中華航空公司）函私文書，敘明邀請該公司共同主辦或協
    辦、贊助北京中國交響樂團來華巡演等語，而持以行使致函
    予中華航空公司，足以生損害於永約基金會、中華航空公司
    。嗣因永約基金會查覺前述己○○佯稱爭取英國皇家音樂學
    院在台音樂檢定代理人之事，要求己○○及其妻辛○○於九
    十六年二月二十七日離職後，徹查己○○曾經手之活動，由
    代表人庚○○於九十六年三月二十六日前往北京中國交響樂
    團洽談，經北京中國交響樂團出示上開己○○偽造行使之永
    約基金會致該團信函，及永約基金會向本院提出自訴後，經
    本院向中華航空公司調取上開己○○偽造行使之永約基金會
    致該公司信函，永約基金會始悉前情。
三、案經永約基金會向本院提起自訴。
    理  由
甲、程序方面：
一、自訴人永約基金會提起本件自訴，指訴被告己○○、辛○○
    關於佯稱爭取擔任英國皇家音樂學院在台音樂檢定代理人，
    而使自訴人設立音樂教室、邀請上海愛樂交響樂團、接受英
    國女皇贈爵，致支出費用，涉犯刑法第三百三十九條第一項
    之詐欺取財罪嫌；又關於北海道旅遊團費之收取及墊付，涉
    犯刑法第三百三十六條第二項之業務侵占、同法第三百三十
    九條第一項之詐欺取財罪嫌；再關於偽以自訴人名義就北京
    中國交響樂團來台費用問題發函北京中國交響樂團，涉犯刑
    法第二百十六條、二百十條之行使偽造私文書罪嫌（見九十
    六年五月二十九日刑事自訴狀、本院九十六年六月二十一日
    準備程序筆錄）。嗣於本院審理中，另指訴被告己○○、辛○○關於偽以自訴人名義與宏宇旅行社訂立北海道旅遊契約
    ，涉犯刑法第二百十六條、二百十條之行使偽造私文書罪嫌
    ，及關於偽以自訴人名義就北京中國交響樂團來台費用問題
    發函中華航空公司，涉犯刑法第二百十六條、二百十條之行
    使偽造私文書罪嫌，為一人犯數罪之相牽連犯罪，而依刑事
    訴訟法第三百四十三條、第二百六十五條第一項規定，向本
    院追加自訴（見九十六年十一月二十三日刑事自訴意旨狀、
    本院九十七年二月十四日審理筆錄）。
二、本判決所引用之證據資料，除自訴人永約基金會於審理中所
    提出之英國皇家音樂學院致在台代理人戊○○電子郵件、
    己○○交付永約基金會之支票暨退票理由單各一紙（發票
    人分別為明生裝潢工程有限公司、極網科技有限公司、主裕
    有限公司）、九十六年三月十四日永約基金會致北京中國
    交響樂團關於己○○及辛○○離職事件說明函、九十六年
    四月一日永約基金會己○○及辛○○離職公告等件（見本院
    審理卷第四○、四七至五○頁），業據被告己○○及辯護人
    爭執證據能力之外，其餘證據於本院準備程序及最後審理期
    日調查證據時，經當事人及辯護人陳明同意引用為本案證據
    （見本院九十六年六月二十一日、七月十二日準備程序筆錄
    ，本院九十七年二月十四日審理筆錄）。本院審酌：
１、就被告己○○及辯護人爭執證據能力之證據：查證人即英國
    皇家音樂學院在台代理人戊○○、永約基金會董事長庚○○
    及行政主任甲○○，分別於審理中證稱：該等證據分係永約
    基金會向英國皇家音樂學院查證後，由英國皇家音樂學院致
    戊○○之信函，及永約基金會發現被告違背任務行為後，由
    永約基金會致北京中國交響樂團之說明函及被告離職公告等
    語（見本院九十六年八月二十三日審理筆錄），及據台灣票
    據交換所函覆本院稱確有自訴人所提出之上述發票人分別為
    明生裝潢工程有限公司、極網科技有限公司、主裕有限公司
    之支票暨退票理由單等情（見本院審理卷第一二二至一二五
    頁台灣票據交換所九十六年七月十九日台票總字第○九六○○○五七八三函），該等證據之形式上均屬真正，且與本件
    犯罪構成要件事實及背景事實相關，均有證據能力；
２、其餘經當事人及辯護人同意引用之證據：查該等言詞供述及
    書面，依其作成時之情況並無不適當或顯不可信之情況，依
    刑事訴訟法第一百五十九條之五規定，均有證據能力。
乙、有罪部分（即己○○被訴關於設立音樂教室及邀請上海愛樂
    交響樂團、北海道旅遊訂約、北京中國交響樂團部分）：
一、訊據被告己○○矢口否認有事實(一)、(二)、(三)所述之犯行，辯
    稱：伊於九十四年六月十八日與辛○○於永約教會結婚而認
    識永約基金會代表人庚○○，應邀擔任志工，嗣因伊於自訴
    人開會中提出關於九十四年十一月底及同年十二月二十三日
    「感恩餐會」及「讓愛飛翔園遊會」活動之籌畫建議，經推
    舉擔任自訴人執行長一職；關於事實(一)，伊並未佯稱與英國
    皇家音樂學院洽談授權自訴人為該學院在台音樂檢定考試代
    理人，伊確實有透過美國公關公司聯繫，爭取英國皇家學院
    之授權，但尚處於討論階段而尚未經雙方同意正式簽署；關
    於事實(二)，伊係因自訴人欲辦理年終員工國外團體旅遊，要
    求伊規劃旅遊行程，經伊向廠商興弘電子股份有限公司募得
    贊助款項後，委託宏宇旅行社代為安排行程，並按報名時程
    向報名參加人預收定金每人約八千元至一萬元，詎嗣後發生
    旅行社倒閉，廠商拒絕支付贊助款項等問題，但就此有關自
    訴人授權規劃進行完成之活動，自訴人即有概括授權伊逕行
    用印訂約；關於事實(三)，有關邀請北京中國交響樂團來台演
    出之全案企劃及公文，均由伊向自訴人代表人報告並獲同意
    ；伊所為均係為自訴人之利益而為，並無為個人私益云云。
二、經查：
(一)、被告己○○因與其妻辛○○共同參與台北永約教會活動，而
    經自訴人永約基金會自九十五年一月一日起，聘請己○○擔
    任執行長，負責承自訴人之命，策劃基金會之活動及執行，
    辛○○則擔任執行秘書，其二人於九十六年二月二十七日離
    職等情，為被告己○○所自承，並經證人即自訴人代表人庚○○於審理中證稱：伊是永約教會牧師，九十三年間辛○○
    到教會來聚會，九十四年左右帶她男友己○○到教會，伊於
    九十四年六月為他們證婚，辛○○說己○○是聯合報的記者
    ，很有辦法，而且是音樂碩士，跟永約基金會想要從藝術方
    面作憂鬱症的關懷等事情蠻能符合，所以永約基金會就請己○○擔任執行長，負責策劃基金會的活動及執行，推出來的
    活動經過伊同意之後，由執行長來執行，伊給己○○的權限
    是他做的事情包括發公文都要經過伊的同意，辛○○擔任執
    行秘書，自九十五年一月一日開始，直到九十六年二月底離
    職等語（見本院九十六年八月二十三日、十月十一日審理筆
    錄）；且有永約基金會法人登記證書、九十六年四月一日永
    約基金會關於己○○及辛○○離職公告等件（見本院審理卷
    第七、五○頁）附卷可稽。
(二)、自訴人指訴被告己○○於擔任永約基金會執行長期間，有如
    事實(一)、(二)、(三)所述之犯行，為被告己○○所否認，並以前
    詞置辯。查：
１、關於事實(一)所述被告己○○向自訴人佯稱爭取擔任英國皇家
    音樂學院在台音樂檢定代理人，而使自訴人設立音樂教室、
    邀請上海愛樂交響樂團，支出相關費用計一千四百餘萬元之
    事實，業據：
(1)、證人即自訴人永約基金會代表人庚○○於審理中證稱：己○○有向伊提過爭取永約基金會擔任英國皇家音樂學院在台音
    樂檢定代理人這個方案，己○○說永約基金會可以聲請，因
    為英國皇家音樂學院要換代理人，原本臺灣的代理代理了快
    要二十年，他自己賺過了，人也老了，跟英國皇家音樂學院
    有一些衝突，而且英國皇家音樂學院每五年要換約一次，再
    來的一年就要換約，永約基金會是公益團體，爭取到的機會
    蠻大的，己○○又說因為是英國皇家音樂學院，所以需要設
    立音樂教室，需要一些設備，還要辦一些音樂活動，去聲請
    時的資歷會比較好，後來永約基金會就有依照己○○提議，
    租一個地方設立音樂教室，建立設備，有關音樂教室的設立
    是由己○○全權負責，也有邀請上海愛樂交響樂團來台演出
    ；己○○說他之前是聯合報記者，有很好的人脈關係，世界
    日報社的社長陳金貴、奧運會代表吳經國都是他的好朋友，
    他們都願意幫忙；後來己○○有跟伊報告說永約基金會已經
    爭取到英國皇家音樂學院的代理權，在九十五年十月底主日
    作禮拜的時候，有送來很多慶賀花籃，其中還有戊○○、陳
    金貴送來的花籃，之後永約基金會網站就掛上英國皇家音樂
    學院的臺灣代理；因為伊覺得要代理的話應該要有合約，己○○說先簽草約，等伊到英國領爵位的時候才簽訂正式合約
    ，己○○有拿一份合約給伊簽，伊簽完後，把伊簽名的那一
    份交給己○○，己○○說要送回英國皇家音樂學院給他們簽
    ，伊只有保留空白的影印本；己○○跟伊說英國皇家音樂學
    院要請英國女皇頒贈爵位給伊，伊說有這個必要嗎，己○○
    說有必要，這代表他們對伊的重視，己○○說英國皇家音樂
    學院邀請伊的家人，因為這是個人榮譽的事情，以伊的至親
    為主，另包括己○○、辛○○是工作人員，伊可以邀請二十
    名親友隨行，除了授爵之外還可以招待旅遊，到了英國那邊
    就會付錢出來，嘉冕日期九十六年二月二十日是己○○跟英
    國皇家音樂學院那邊敲定的，己○○、辛○○原本都在要去
    英國的名單中，後來己○○說他要留下來等邀請函再一起帶
    過去，他說邀請函已經送出來，十六日下午一定會收到，所
    以他要改班機，預定晚兩天二月十七日才去英國，辛○○有
    跟伊一起去，伊等十五日到達英國，十六日下午伊打電話問
    己○○邀請函是否已經收到，己○○說已經收到，到己○○
    應該到英國的時間，伊就開始打電話聯絡他，但都沒有辦法
    聯絡上，十九日到達倫敦，原本己○○說到倫敦時會有英國
    皇家音樂學院派人來接伊，安排第二天加冕的事情，但到旅
    館的時候完全沒有人出現，也聯絡不到己○○，伊大概就知
    道是一個騙局，二十日早上伊透過旅館的人幫忙找英國皇家
    音樂學院的地址，二十二日早上去拜訪英國皇家音樂學院，
    英國皇家音樂學院聽到這件事情非常訝異，說他們從來沒有
    要換代表，他們說怎麼會有這件事情，他們完全不知道，伊
    說伊簽了一份合約，有無送回英國皇家音樂學院，他們說沒
    有，伊又問有無一個世界日報社長陳金貴跟他們聯絡，他們
    也說沒有，他們問說可不可以由他們先跟戊○○聯絡，二十
    六日過完年後上班的第一天，戊○○打電話到基金會找伊，
    伊約當日下午到戊○○辦公室找他，戊○○把英國皇家音樂
    學院給他的電子郵件拿給伊看，伊把己○○這一年多來跟伊
    說的有關英國皇家音樂學院要換代理人的事情向戊○○求證
    ，戊○○說完全沒有這件事情，他跟英國皇家音樂學院的關
    係非常好，而且他代理這麼久了，他要繼續作下去，英國皇
    家音樂學院也沒有說要換代理人，伊有問戊○○合約是否每
    五年要換一次，戊○○說沒有這回事，說他與英國皇家音樂
    學院的默契是長久的，伊向戊○○道歉，並說伊回去一定會
    處理，戊○○要求永約基金會把網站的廣告撤掉；伊不知道
    己○○作這些活動有無獲得例如廠商回扣等好處，甲○○有
    向伊報告說樂器廠商跟己○○好像有一些金錢上的糾葛，但
    伊問己○○，己○○說都處理好了沒事等語（見本院九十六
    年八月二十三日、十月十一日審理筆錄）；
(2)、證人即自訴人永約基金會行政主任甲○○於審理中證稱：伊
    於九十四年間開始負責永約基金會的行政業務，九十四年底
    因為永約基金會辦的一個活動是由己○○、辛○○二人籌劃
    ，籌劃完了在九十五年初時，庚○○就任命己○○為執行長
    ，辛○○為執行秘書；己○○在擔任執行長期間，有表示要
    幫永約基金會爭取英國皇家音樂學院在台代理權，己○○說
    戊○○不代理了，所以永約基金會可以爭取到英國皇家音樂
    學院的代理權，他說要作一些活動，例如成立音樂教室、邀
    請上海愛樂交響樂團到台演出等，作為配套的準備；九十五
    年十月有一次禮拜天伊到教會的時候，看到教會整個會堂都
    是花籃，伊問己○○為什麼那麼多花籃，在會堂己○○有宣
    布拿到英國皇家音樂學院的代理權，透過英國皇家音樂學院
    要對董事長庚○○發一個爵位給她；九十六年過年前，己○○、庚○○有委託旅行社辦要去英國接受爵位的事，己○○
    有提到英國皇家音樂學院要出具邀請函，原訂計畫己○○也
    要一起去英國，但是因為邀請函都沒有收到，己○○說要等
    收到邀請函才出發，所以庚○○於二月十五日先出發，二月
    二十五日庚○○回國之後，伊才知道己○○沒有去英國，庚○○也告訴伊說根本沒有英國皇家音樂學院代理權及爵位這
    些事情等語（見本院九十六年八月二十三日審理筆錄）；
(3)、證人即英國皇家音樂學院在台音樂檢定代理人戊○○於審理
    中證稱：英國皇家音樂學院是四個皇家音樂學院聯合起來的
    委員會，在世界各地辦理檢定考試，伊是台灣的負責人，從
    八十四年開始代理，伊與英國皇家音樂學院簽代理合約並沒
    有限定時間，如果不想繼續代理要在三個月前告知，英國皇
    家音樂學院並未說五年要換合約一次，伊也沒有跟英國皇家
    音樂學院表示因伊年紀已大，且執行代理合約不太順利，所
    以不願意繼續代理；伊不認識被告，九十六年二、三月間才
    與庚○○見過一次面，因為英國皇家音樂學院海外部主任有
    傳電子郵件給伊，問伊是否要停止代理，還問伊是否認識永
    約基金會的庚○○，叫伊去瞭解看看，伊上網查了以後，才
    知道是永約基金會作廣告在代理英國皇家音樂學院，伊打電
    話給庚○○說你們不可以這樣作，庚○○說要過來向伊道歉
    ，把網站的廣告撤掉，她說只是聽人家說可以爭取代理權，
    伊後來有給英國皇家音樂學院回信說伊沒有不要代理這個工
    作，伊已經與庚○○聯絡過了，庚○○也已經道歉過了等語
    （見本院九十六年八月二十三日審理筆錄）；
(4)、且有卷附房屋租賃契約書（租賃期間自九十五年五月五日
    起，每月租金五萬八千五百元，於每月五日前繳納。計算至
    九十六年二月二十七日被告離職之日止，共支出十個月租金
    ，計為五十八萬五千元）、音樂教室之裝潢、設備、人事
    等費用支出單據（分別為十八萬元、七千八百元、十萬元、
    一百萬元、三千九百九十元、四千二百元、一萬九千元、四
    萬元，計為一百三十五萬四千九百九十元）、上海愛樂交
    響樂團赴台灣巡迴演出合約書、專案委託合約書（專案費用
    四百零三萬二千元）、上海愛樂交響樂團來台演出之場地
    等費用支出單據（分別為十六萬三千一百六十元、三百三十
    六萬六千九百元、十一萬四千元、五十九萬六千九百元、十
    二萬三千元、三十萬一千元、十五萬元、四萬元、十五萬元
    、十萬五千五百元、十二萬三千元、十六萬六千元、二十八
    萬七千五百四十一元、一萬七千六百八十五元、美金七百二
    十點八八元〈以匯率一比三十三計算，約折合新台幣二萬三
    千七百八十九元〉、六千八百五十五元、十萬元、十萬三千
    元、四萬零四百元、二百七十萬元、四萬九千三百五十元、
    一萬八千零四十八元，計為八百七十四萬六千一百二十八元
    ）、英國皇家音樂學院空白授權合約書、己○○致庚○○電子郵件、永航旅行社英國旅遊估價單、旅遊契約書、
    庚○○匯款申請書、英國皇家音樂學院致戊○○電子郵件
    等件（見本院審理卷第八至四○頁）可為佐憑。
(5)、至被告己○○辯稱：伊並未佯稱與英國皇家音樂學院洽談授
    權自訴人為英國皇家音樂學院在台音樂檢定考試代理人，伊
    確實有透過美國公關公司聯繫，爭取英國皇家學院授權，但
    尚處於討論階段而尚未經雙方同意正式簽署云云。然查，被
    告己○○所辯與前述證人庚○○、戊○○等所述均有未合；
    又其就究由何管道知悉英國皇家音樂學院欲更換在台代理人
    ？曾透過何美國公關公司聯繫？具體爭取手段為何？已簽署
    之草約如何處理？等節，全未能陳明並提出證據以實其說。
    被告己○○辯稱其未向自訴人佯稱爭取擔任英國皇家音樂學
    院在台音樂檢定代理人云云，洵難採信。
(6)、再查，被告己○○為自訴人永約基金會之執行長，負責承自
    訴人之命，策劃基金會之活動及執行，竟違背任務而向自訴
    人佯稱爭取擔任英國皇家音樂學院在台音樂檢定代理人，致
    自訴人支出設立音樂教室、邀請上海愛樂交響樂團來台演出
    等相關費用，所為並無任何正當理由，顯係基於損害自訴人
    利益之意圖甚明。
(7)、綜上，本件被告己○○為自訴人處理事務，意圖損害自訴人
    之利益，向自訴人佯稱爭取擔任英國皇家音樂學院在台音樂
    檢定代理人而為違背任務之行為，致自訴人支出設立音樂教
    室之租金、裝潢、設備、人事，及邀請上海愛樂交響樂團來
    台演出之專案、演出場地等費用計一千四百餘萬元，而受有
    財產損害之事實，洵屬明確。
２、關於事實(二)所述被告己○○偽以自訴人名義，與宏宇旅行社
    訂立北海道旅遊契約之事實，業據：
(1)、證人即自訴人永約基金會代表人庚○○於審理中證稱：九十
    五年底的時候，己○○跟伊說聯合報旅遊版要作一個贊助，
    去北海道只要一萬多元左右，有誰要去就可以向聯合報報名
    ，伊說這樣很好，一萬元可以遊北海道，己○○還問伊要不
    要去，伊說考慮看看，伊可能不會去，己○○也沒有提到有
    什麼人贊助基金會的事，之後伊就沒有管這件事情，直到宏
    宇旅行社董事長來找伊說要告永約基金會不繳旅費，還說要
    開記者會、登報，伊才知道己○○用永約基金會名義與宏宇
    旅行社簽約，但伊沒有同意己○○以永約基金會名義與旅行
    社簽約，所以宏宇旅行社董事長拿合約書給伊看的時候伊嚇
    一跳，因為伊從來不知道這件事；事情發生後伊有問永約基
    金會行政主任甲○○關於印章的事情，甲○○說己○○有一
    個便章沒有繳回，宏宇旅行社北海道旅遊契約書上的章與先
    前經過伊同意的永航旅行社英國旅遊契約書上的章，看起來
    是一樣的，但永航旅行社的伊有同意，宏宇旅行社的伊不知
    情；北海道旅遊名單編號五、十是基金會員工，編號十三、
    十四、五七、五八是教會會友，其他人伊大部分不認識，因
    為這根本不是基金會辦的活動，如果是基金會的活動，根本
    輪不到外面的人參加，己○○跟伊報告這個活動時是說聯合
    報旅遊部主辦的，如果基金會有人想去的話，可以跟他們報
    名，伊說很好，但最後竟然是以基金會名義跟旅行社簽約；
    宏宇旅行社董事長來的當天，伊有問己○○怎麼回事，他說
    這筆錢過完年後，中國時報旅遊版就會撥下來，伊問他說不
    是聯合報嗎，怎麼變成中國時報，己○○也沒有交代清楚，
    伊問己○○怎麼辦，他說錢過完年就會下來，他那邊有兩張
    韓文綺的鐵票，但他不能票貼，如果可以由伊這邊幫忙付掉
    的話，過完年他就可以付掉，那兩張票先放在伊這邊，伊只
    好答應，但韓文琦的票後來也沒有兌現等語（見本院九十六
    年八月二十三日、十月十一日審理筆錄）；
(2)、且有卷附宏宇旅行社北海道旅遊契約書（上有「財團法人
    永約文化事業基金會」印文二枚，經本院以肉眼辨識，與前
    揭永航旅行社英國旅遊契約書上之「財團法人永約文化事業
    基金會」印文相符）、旅遊名單、發票人為韓文綺之支票
    暨退票理由單各二紙、發票人為庚○○之支票一紙（見本
    院審理卷第四一至四五頁）可為佐憑。
(3)、被告己○○對其蓋用自訴人印章，而以自訴人名義與宏宇旅
    行社訂立北海道旅遊契約乙節，並無爭執，惟辯稱：伊係因
    自訴人欲辦理年終員工國外團體旅遊，要求伊規劃旅遊行程
    ，經伊向廠商興弘電子股份有限公司募得贊助款項後，委託
    宏宇旅行社代為安排，並按報名時程向報名參加人預收訂金
    每人約八千元至一萬元，詎嗣後發生旅行社倒閉，廠商拒絕
    支付贊助款項等問題，但就此有關自訴人授權規劃進行完成
    之活動事項，自訴人即有概括授權伊逕行用印訂約云云。然
    查，被告己○○辯稱北海道旅遊係自訴人授權規劃進行之活
    動，與前述證人即自訴人代表人庚○○所述未合；又被告己○○雖另舉證人即自訴人職員壬○○於審理中證稱：己○○
    說教會的同工及家屬沒有收費，所以己○○未向伊收費，伊
    不知道有多少人和伊一樣是免費等語（見本院九十六年十月
    十一日審理筆錄），主張確係因起初有廠商贊助，方基於為
    自訴人將來募款方便及予員工招待免費旅遊之目的，而招攬
    赴北海道旅行團云云，惟被告己○○是否告知部分參加人員
    毋庸繳費，與其是否獲自訴人同意而得以永約基金會名義與
    宏宇旅行社訂約或對外募款贊助，並無必然關聯，不能以之
    推論被告己○○所為均獲自訴人同意授權，而非自為主張。
    被告己○○辯稱受自訴人授權規劃進行北海道旅遊活動而得
    逕行用印訂約云云，缺乏證據可實其說，洵難採信。
(4)、綜上，本件被告己○○盜蓋自訴人印章於北海道旅遊契約書
    上，偽以自訴人名義與宏宇旅行社訂立旅遊契約之事實，洵
    屬明確。
３、關於事實(三)所述被告己○○偽以自訴人名義，就北京中國交
    響樂團來台費用問題，發函北京中國交響樂團、中華航空公
    司之事實，業據：
(1)、證人即自訴人永約基金會代表人庚○○於審理中證稱：己○○於九十五年十月跟伊說北京中國交響樂團有打電話來，看
    他們有沒有機會由永約基金會邀請他們來台演出，伊說之前
    上海愛樂交響樂團已經虧太多，短期內不可能再邀請，己○○說北京中國交響樂團是屬於國家的，所有的團費、旅費他
    們自己會支付，所以永約基金會不需要出任何的費用，只要
    作宣傳就可以，己○○提議最好要把握這個機會，所以伊於
    九十五年十一月去北京和中國交響樂團簽意向書，簽意向書
    時伊有問需不需要談演出的整個條件、費用的事情，但己○○說不要在簽意向書時談這個事情，原則上他們的費用都是
    自己要支付；原本意向書簽完後三個月內就要簽約，但己○○說等伊從英國授爵回來之後，整個再簽的話會更好，伊比
    較擔心的是即使北京中國交響樂團自己要支付費用，在台灣
    也是要作宣傳的費用，但己○○說之前上海愛樂交響樂團來
    的時候是由東森公關公司作宣傳，而東森公關公司會給他一
    筆回扣，他願意把這筆回扣貢獻出來給永約基金會作經費，
    不過後來也沒有看到這筆錢，當初在辦上海愛樂交響樂團時
    ，己○○完全沒有提到有回扣的事，是過了二、三個月後才
    聽他說的，另外己○○在九十五年十二月說明生裝潢工程有
    限公司要奉獻給永約基金會一筆三千多萬元的款項，說該公
    司老闆原本是受刑人，永約基金會之前作的監獄探訪給了他
    很大的鼓勵，九十六年二月又說極網科技有限公司也很感動
    永約基金會心靈照顧的事業，開了一千二百萬元的支票要奉
    獻給永約基金會，另外還有一張二百四十六萬元的支票，這
    三張票於四月份到期都跳票；後來伊去英國發現英國皇家音
    樂學院是欺騙的事情後，開始查北京中國交響樂團的這件事
    ，伊於九十六年三月二十六日到北京向該團的關峽團長及田
    振林主任詢問，他們給伊看九十五年十一月十五日永約基金
    會致北京中國交響樂團函，伊一看就說這是偽造的，因為那
    個章不是永約基金會用的章，該函說明二寫說北京中國交響
    樂團來台的旅費、食宿、保險、演出酬勞都由永約基金會全
    權負責，這與伊的瞭解是完全相反的，己○○是告訴伊說所
    有費用都由北京中國交響樂團自己負責，所以伊告訴該團說
    對不起，如果是這樣的條件的話，永約基金會沒有能力繼續
    辦這樣的活動，後來永約基金會有再發函告訴北京中國交響
    樂團沒有辦法辦；中華航空公司回函所附的永約基金會九十
    五年十二月十九日函，並沒有經過伊的同意，伊不知道等語
    （見本院九十六年八月二十三日、十月十一日審理筆錄）；
(2)、證人即自訴人永約基金會行政主任甲○○於審理中證稱：永
    約基金會的公文自九十六年二月二十六日起由伊處理，在此
    之前是由己○○及辛○○處理，不論在此之前或之後的公文
    ，發文前都要先簽擬稿給董事長核閱，董事長核閱完了後，
    要另外蓋「財團法人永約文化事業基金會  董事長庚○○」
    的條戳章，就伊所知並沒有用電腦列印條戳的方式來發文，
    基金會設有發文簿，但發文簿看不出簽核的過程，只可以看
    出文號及發給誰，至於簽稿的部分，九十六年二月二十六日
    伊承接之後的伊有保留，之前的伊不清楚；（提示自訴代理
    人庭呈之「財團法人永約文化事業基金會  董事長庚○○」
    條戳章及印文）永約基金會的條戳章就只有這一個；伊沒有
    看過九十五年十一月十五日永約基金會致北京中國交響樂團
    函，也沒有看過上面的條戳，該函說明二寫說該團來台演出
    之旅費、食宿、保險、演出酬勞均由永約基金會全部負責，
    與實際要邀請北京中國交響樂團來台的條件不符，當時己○○說該團因為是國營的，所以表演、食宿、保險、酬勞、來
    台旅費，他們都可以自己負擔等語（見本院九十六年八月二
    十三日審理筆錄）；
(3)、證人即永約教會教友丁○○於審理中證稱：九十五年十一月
    伊有陪同自訴人代表人庚○○到北京中國交響樂團與團長關
    峽見面，是為了邀請北京中國交響樂團來台演出，當時因為
    伊在北京，庚○○邀伊一起去，永約教會在北京的一個教友
    還有己○○也有去，當場有簽東西，但因為伊不是基金會的
    代表，所以沒有去看寫的是什麼內容，當天沒有討論到演出
    的條件及細節，伊有聽見庚○○問己○○說要不要談細節的
    問題，己○○說他會弄；在簽文件之前，因為庚○○曾告訴
    伊說前次辦理上海愛樂交響樂團的時候虧損很多，伊有問庚○○確定還要再辦北京中國交響樂團的活動嗎，庚○○說己○○跟她說費用不是永約基金會出的；九十六年三月伊又陪
    同庚○○到北京拜會關峽，因為九十五年十一月伊去拜會時
    有留下名片給該團的田先生，田先生九十六年農曆年時打電
    話給伊說找不到己○○，伊打電話給庚○○，庚○○才提到
    他們去英國及北海道旅遊烏龍的事，伊跟庚○○說你必須親
    自去拜訪確認北京中國交響樂團的事情，該次拜訪中，田先
    生提供的書面資料夾裡面有兩邊往來的文件，庚○○才看到
    九十五年十一月十五日永約基金會致北京中國交響樂團函，
    寫答應提供所有的演出費用及旅費，庚○○當場說這個文不
    是永約基金會發的，還說因為己○○說費用不用永約基金會
    負擔，才會邀請北京中國交響樂團來台演出，當時的氣氛很
    緊張、難堪，因為北京中國交響樂團有提供名單給己○○，
    為了通行證也簽報到上面了，所以希望仍然能把活動辦下去
    ，庚○○覺得非常為難，說這件事情可能要跟永約基金會的
    董事開完會之後再聯繫等語（見本院九十六年十月十一日審
    理筆錄）；
(4)、證人即自訴人永約基金會職員丙○○於審理中證稱：伊於九
    十五年四月到九十六年四月擔任永約基金會的活動企劃，公
    文大都是己○○與伊在處理，伊負責打好內容後，將文交給
    執行長己○○，基金會大部分存檔資料是由伊負責保管，但
    有部分是己○○及辛○○的檔案；伊只側面知道北京中國交
    響樂團來台演出的事情，但發文的部分是由己○○自己處理
    ，伊打好列印出來的公文並沒有直接附上永約基金會的條戳
    ；伊忘記有無看過九十五年十一月十五日永約基金會致北京
    中國交響樂團函，伊沒有看過九十五年十二月十九日永約基
    金會致中華航空公司函等語（見本院九十六年十一月二十三
    日審理筆錄）；
(5)、且有卷附九十五年十一月十五日永約基金會致北京中國交
    響樂團函（「說明二：來台旅費、食宿、保險、演出酬勞均
    由本基金會全部負責」；文末署名「財團法人永約文化事業
    基金會  董事長庚○○」電腦套印字體）、中華航空公司
    回覆本院函所檢附之九十五年十二月十九日永約基金會致該
    公司函暨附件（「說明一：本基金會預計於九十六年十月下
    旬，邀請北京中國交響樂團來華巡演，敬邀貴公司參與此項
    活動或贊助」；文末署名「財團法人永約文化事業基金會
    董事長庚○○」電腦套印字體）、自訴代理人庭呈之「財
    團法人永約文化事業基金會  董事長庚○○」條戳章及印文
    、發票人為明生裝潢工程有限公司、極網科技有限公司、
    主裕有限公司之支票暨退票理由單各一紙、九十六年三月
    十四日永約基金會致北京中國交響樂團關於己○○及辛○○
    離職事件說明函、自訴人代表人赴北京簽立演出意向書相
    片、九十五年十一月九日永約基金會與北京中國交響樂團演
    出意向書（未有關於費用之約定）等件（見本院審理卷第四
    六至四九、一一七至一一九、一五六、一八六至二○五、二
    二七至二四九頁）可為佐憑。
(6)、被告己○○對其以電腦套印「財團法人永約文化事業基金會
      董事長庚○○」字體，以自訴人名義發函北京中國交響樂
    團、中華航空公司乙節，並無爭執，惟辯稱：有關邀請北京
    中國交響樂團來台演出之全案企劃及公文，均由伊向自訴人
    代表人報告並獲同意云云。然查，被告己○○辯稱北京中國
    交響樂團來台演出之全案企劃及公文均向自訴人代表人報告
    並獲同意，與前述證人即自訴人代表人庚○○所述未合；又
    被告己○○雖舉卷附前述中華航空公司回覆本院函所檢附之
    九十五年十二月十九日永約基金會致中華航空公司函之附件
    ，及於審理中另提出中國交響樂團二○○七年來台巡迴演出
    活動企劃（見本院審理卷第一八八至二○五、二二七至二四
    八頁），主張該等文件上列明企業贊助費用金額、出售票券
    之優惠措施、演出酬勞、交通費用及餐飲、住宿、團體保險
    支出等項目，顯見北京中國交響樂團來台演出並非完全免費
    ，故須向企業尋求贊助及發售門票云云，惟中華航空公司回
    覆本院函所檢附之九十五年十二月十九日永約基金會致中華
    航空公司函及附件，及被告所提出之中國交響樂團二○○七
    年來台巡迴演出活動企劃，業據證人即自訴人代表人庚○○
    於審理中明白否認見過該等文件（見本院九十六年十月十一
    日審理筆錄），被告己○○復未舉證該等文件曾經向自訴人
    提出而非擅自製作，自不得以之認定證人等證稱被告己○○
    告知北京中國交響樂團來台演出係免費乙節為不實。被告己○○辯稱邀請北京中國交響樂團來台演出之全案企劃及公文
    ，均獲自訴人同意云云，缺乏證據可實其說，洵難採信。
(4)、綜上，本件被告己○○以電腦套印「財團法人永約文化事業
    基金會  董事長庚○○」字體，偽以自訴人名義就北京中國
    交響樂團來台費用問題，發函北京中國交響樂團、中華航空
    公司之事實，洵屬明確。
４、揆諸以上各節所述，被告己○○如事實(一)、(二)、(三)所述之犯
    行，均事證明確，應依法論科。
三、核被告己○○就事實(一)，為自訴人永約基金會處理事務，意
    圖損害自訴人之利益，向自訴人佯稱爭取擔任英國皇家音樂
    學院在台音樂檢定代理人而為違背任務行為，致自訴人支出
    設立音樂教室之租金、裝潢、設備、人事，及邀請上海愛樂
    交響樂團來台演出之專案、演出場地等費用計一千四百餘萬
    元，而受有財產損害，係犯刑法第三百四十二條第一項之背
    信罪；自訴意旨雖指訴被告己○○就此節所為，係犯刑法第
    三百三十九條第一項之詐欺取財罪，惟按刑法詐欺取財罪以
    意圖為自己或第三人不法之所有，以詐術使人將本人或第三
    人之物交付為構成要件，如無為自己或第三人不法之所有之
    意圖，即難以該罪相繩，而查本件自訴人指訴被告己○○此
    節行為致自訴人支出設立音樂教室及邀請上海愛樂交響樂團
    來台演出等費用，係由房東、廠商、樂團等第三人所取得，
    而非由被告己○○所取得，亦無證據顯示取得款項之第三人
    與被告己○○有何不法連結關係，尚難認被告己○○此節行
    為有為自己或第三人不法之所有之意圖，與刑法詐欺取財罪
    之構成要件並不該當，自訴意旨洵有誤會，惟其基本事實同
    一，本院自應予審理，並變更起訴法條。被告己○○就事實
    (二)，盜蓋自訴人「財團法人永約文化事業基金會」印章於北
    海道旅遊契約書上，偽造永約基金會為當事人之旅遊契約書
    私文書，而持以行使與宏宇旅行社訂立旅遊契約，足以生損
    害於永約基金會、宏宇旅行社，及就事實(三)，偽以電腦套印
    「財團法人永約文化事業基金會  董事長庚○○」字體署名
    ，分別偽造永約基金會致北京中國交響樂團、中華航空公司
    函私文書，各足以生損害於永約基金會、北京中國交響樂團
    ，及永約基金會、中華航空公司，均係犯刑法第二百十六條
    、第二百十條之行使偽造私文書罪。被告盜用印章、偽造署
    名之行為，各係偽造私文書之階段行為，又偽造私文書之低
    度行為，各應為行使偽造私文書之高度行為所吸收，均不另
    論罪。被告己○○所犯背信罪、三犯行使偽造私文書罪，犯
    意各別，時間有間，應分論併罰。被告己○○曾於八十六年
    間犯詐欺取財罪，經臺灣高等法院八十八年度上易字第二五
    ○四號判處有期徒刑七月確定，甫於九十四年三月三日執行
    完畢，及於九十年間犯偽造文書罪，經臺灣桃園地方法院九
    十四年度簡上字第一二九號判處有期徒刑五月確定，甫於九
    十四年十月三日易科罰金執行完畢等情，有臺灣高等法院被
    告前案紀錄表在卷可參，其於五年以內故意再犯本件有期徒
    刑以上之罪，為累犯，應依刑法第四十七條第一項之規定，
    加重其刑。爰審酌被告己○○為他人處理事務，竟背託失信
    而為違背任務之行為，且行使偽造私文書，影響社會生活中
    文書之正確性，犯罪後復未坦承犯行，暨被告犯罪之動機、
    目的、手段、生活狀況、品行、智識程度等一切情狀，分別
    量處如主文所示之刑。再被告己○○犯本件背信、行使偽造
    私文書罪之犯罪時間，均係於九十六年四月二十四日之前，
    且均無中華民國九十六年罪犯減刑條例所定不得減刑之情形
    ，爰各依同條例第二條第一項第三款規定減其宣告刑二分之
    一，並定其應執行之刑。末查，被告己○○就事實(二)所述，
    盜蓋其所保管之自訴人「財團法人永約文化事業基金會」印
    章在北海道旅遊契約書上（如附表一所示），該印文並非偽
    造印章之印文，又北海道旅遊契約書業經被告己○○行使交
    付予宏宇旅行社，並非被告己○○所有之物，爰不宣告沒收
    ；又被告己○○就事實(三)所述，以電腦套印「財團法人永約
    文化事業基金會  董事長庚○○」字體在永約基金會致北京
    中國交響樂團、中華航空公司函上（如附表二、三所示），
    該字體為偽造之署名，不問屬於犯人與否，均應依刑法第二
    百十九條規定宣告沒收。
丙、無罪部分（即辛○○被訴關於設立音樂教室及邀請上海愛樂
    交響樂團、北海道旅遊訂約、北京中國交響樂團部分）：
一、自訴意旨略以：被告辛○○與被告己○○為夫妻，自訴人永
    約基金會於九十五年一月一日起聘請己○○擔任執行長，辛○○擔任執行秘書，被告辛○○與被告己○○共同為前揭事
    實(一)佯稱爭取擔任英國皇家音樂學院在台音樂檢定代理人，
    而使自訴人設立音樂教室、邀請上海愛樂交響樂團，致支出
    相關費用，及事實(二)偽以自訴人名義與宏宇旅行社訂立北海
    道旅遊契約，及事實(三)偽以自訴人名義就北京中國交響樂團
    來台費用問題發函北京中國交響樂團、中華航空公司之犯行
    ，因認被告辛○○分別涉犯刑法第三百三十九條第一項之詐
    欺取財，及同法第二百十六條、第二百十條之行使偽造私文
    書罪嫌。
二、按犯罪事實應依證據認定之，無證據不得認定其犯罪事實，
    刑事訴訟法第一百五十四條第二項定有明文。次按事實之認
    定，應憑證據，如未能發現相當證據，或證據不足以證明，
    自不能以推測或擬制之方法，為裁判基礎；又認定不利於被
    告之事實，須依積極證據，茍積極證據不足為不利於被告事
    實之認定時，即應為有利於被告之認定，更不必任何有利之
    證據；再刑事訴訟法上所謂認定犯罪事實之積極證據，係指
    適合於被告犯罪事實之認定之積極證據而言，雖不以直接證
    據為限，間接證據亦包括在內，然而無論直接或間接證據，
    其為訴訟上之證明，須於通常一般之人均不致有所懷疑，而
    得確信其為真實之程度者，始得據為有罪之認定，倘其證明
    尚未達到此一程度，而有合理之懷疑存在而無從使事實審法
    院得有罪之確信時，即應由法院為諭知被告無罪之判決（最
    高法院四十年台上字第八六號、三十年上字第八一六號、二
    十九年上字第三一○五號、七十六年台上字第四九八六號判
    例意旨參照）。
三、本件自訴人認被告辛○○涉犯刑法詐欺取財、行使偽造私文
    書罪嫌，乃以前述證人及卷附文書證據等，為其主要論據。
    訊據被告辛○○堅決否認有自訴人所指犯行，辯稱：伊擔任
    執行秘書，只是負責關懷及教會才藝課程；關於事實(一)，所
    有英國皇家音樂學院的聯繫事宜，都是己○○在做的，伊只
    有幫忙打字等文書處理工作，去英國是己○○叫伊一起去的
    ，己○○說夫妻一起去觀光旅遊很正常，他說伊跟團員比較
    熟，叫伊擔任領隊，伊一直到了國外都以為己○○會來會合
    ，如果己○○要伊避開這件事情，伊根本不用一起去英國；
    關於事實(二)，伊沒有參與，北海道旅遊的事都是己○○在做
    ；關於事實(三)，北京中國交響樂團的事都是己○○在聯絡，
    己○○是發文後才跟伊說他出差時可能有電話來，請伊幫忙
    接電話等語。經查：
１、關於事實(一)：就被告辛○○在自訴人爭取擔任英國皇家音樂
    學院在台音樂檢定代理人過程之參與情形，自訴人所舉之證
    人即自訴人代表人庚○○於審理中證稱：音樂教室的規劃是
    由己○○、辛○○負責，伊去英國接受爵位時辛○○也有一
    起去等語（見本院九十六年八月二十三日、十月十一日審理
    筆錄），又證人即自訴人行政主任甲○○於審理中證稱：庚○○去英國時的旅行社是己○○接洽的，但送件及簽證等出
    國手續是辛○○辦的等語（見本院九十六年八月二十三日審
    理筆錄）。上述證人指證被告辛○○關於事實(一)之具體參與
    事項，均僅係行政事務性工作；而被告辛○○與自訴人代表
    人同赴英國後，雖發現並無被告己○○所言英國皇家音樂學
    院欲變更代理人之事，惟無法直接推論出被告辛○○於啟程
    前即明知此情；參以共同被告己○○於審理中供稱：辛○○
    沒有與英國皇家音樂學院接觸，伊只有請辛○○幫忙送出國
    的證件表格給旅行社，伊是想帶辛○○一起去英國旅遊等情
    （見本院九十七年二月十四日審理筆錄）。本件依自訴人所
    提出之證據，尚難認被告辛○○共同參與事實(一)之犯罪。
２、關於事實(二)：就被告辛○○在北海道旅遊訂約過程之參與情
    形，自訴人所舉之證人即自訴人代表人庚○○於審理中證稱
    ：辛○○沒有跟伊講過任何北海道旅遊的事情，後來宏宇旅
    行社找伊談賠償的時候，伊也只有找己○○一起處理等語（
    見本院九十六年十月十一日審理筆錄），並未指證被告辛○○關於事實(二)有何具體參與事項。本件依自訴人所提出之證
    據，尚難認被告辛○○共同參與事實(二)之犯罪。
３、關於事實(三)：就被告辛○○在北京中國交響樂團來台費用問
    題發函過程之參與情形，自訴人所舉卷附九十五年十一月十
    五日永約基金會致北京中國交響樂團函、九十五年十二月十
    九日永約基金會致中華航空公司函（見本院審理卷第四六、
    一八七頁），雖分別記載被告辛○○為各該函之承辦人或聯
    絡人，惟查關於被告己○○、辛○○任職永約基金會期間公
    文處理之具體情形，證人丙○○於審理中證稱：辛○○不會
    打公文的形式，公文大多是己○○與伊在處理；公文上面記
    載承辦人時，並不代表由該人處理該業務及公文，伊看己○○打公文有的時候會打承辦人辛○○，因為己○○說有時候
    他會出國，怕人家聯絡不到他，所以打承辦人是辛○○，伊
    不了解己○○是否會交代辛○○業務的內容等語（見本院九
    十六年十一月二十三日審理筆錄），上述證人已證述永約基
    金會函文所載之承辦人，與實際處理函文內容所示事務之人
    ，並無必然關聯性，自無由依上開函文記載推論被告辛○○
    參與被告己○○偽以自訴人名義就北京中國交響樂團來台費
    用問題發函之事實。本件依自訴人所提出之證據，尚難認被
    告辛○○共同參與事實(三)之犯罪。
四、綜上，本件自訴人所舉之證據，不足證明被告辛○○有共同
    參與事實(一)、(二)、(三)之犯罪，此外本院復查無其他積極證據
    足認被告辛○○有自訴人所指之犯行，揆諸前揭說明，不能
    證明被告犯罪，此節應為被告辛○○無罪判決之諭知。
丁、不受理部分（即己○○、辛○○被訴關於英國女皇贈爵及北
    海道旅遊團費部分）：
一、公訴意旨略以：被告己○○、辛○○為夫妻，自訴人永約基
    金會自九十五年一月一日起聘請己○○擔任執行長，辛○○
    擔任執行秘書，其等共同為下列犯行：(一)被告偽稱英國女皇
    將授與自訴人代表人庚○○爵位，並將於九十六年二月二十
    日在西敏寺教堂由英國女皇舉行嘉冕贈爵儀式，自訴人代表
    人及陪同觀禮者二十人之相關費用將由英國皇家音樂學院支
    付，自訴人為此先行墊付英國行費用共五百二十五萬五千三
    百元，至九十六年二月十五日臨上飛機前，己○○突然宣稱
    其臨時有事不能同行，虛言其至同年二月十七日始抵英國參
    加儀式，俟至英國後卻發現並無嘉冕贈爵儀式，急電己○○
    未果，己○○事後亦未前來英國會合，向英國皇家音樂學院
    查證後始知受騙；(二)被告於九十六年一月間聲稱聯合報旅遊
    單位主辦九十六年春節北海道五天四夜旅遊活動，特別優惠
    自訴人，員工參加者每人僅需支付一萬元左右費用，自訴人
    所屬人員四人及其他報名者共五十九人參加，除部分人員未
    繳納外，其餘費用約四十餘萬元均由被告收取，直至九十六
    年二月十二日承辦旅遊業務之宏宇旅行社董事長吳志崧率同
    該公司副總經理吳睿騰及承辦人乙○○至自訴人處，表示與
    自訴人簽有合約，要求支付全數旅費，每人四萬九千元，共
    二百八十六萬餘元，否則隔天將召開記者會公布拒付旅費違
    約背信之行為並停止出團，經質問己○○，己○○辯稱其有
    苦衷，並提出二紙共三百萬元之客票抵充旅費，乃暫信其言
    於收取該二張客票後暫時代為支付上開北海道旅遊費用，然
    嗣後竟發現先前己○○所交付之二紙客票均遭退票，足見被
    告侵占團員繳交之訂金，並詐騙庚○○代墊旅遊團費等語，
    因認被告己○○、辛○○關於英國女皇贈爵部分，涉犯刑法
    第三百三十九條第一項之詐欺取財罪嫌，關於北海道旅遊團
    費之收取及要求代墊部分，涉犯刑法第三百三十六條第二項
    之業務侵占、同法第三百三十九條第一項之詐欺取財罪嫌（
    見九十六年五月二十九日刑事自訴狀、九十六年十一月二十
    三日刑事自訴意旨狀）。
二、按犯罪之被害人得提起自訴，刑事訴訟法第三百十九條第一
    項固有明文，惟此所謂犯罪之被害人，係指因犯罪而直接被
    害之人而言，其非犯罪當時之直接被害人，依法即不得提起
    自訴（最高法院五十六年台上字第二三六一號判例意旨參照
    ），又不得提起自訴而提起者，應諭知不受理之判決，刑事
    訴訟法第三百三十四條，亦定有明文。經查，本件自訴人指
    訴被告己○○、辛○○所為，(一)關於英國女皇贈爵部分，依
    自訴人提出之書狀及所附己○○致庚○○電子郵件、庚○○
    匯款申請書等證據（見本院審理卷第三五、三九頁），被告
    係偽稱英國女皇將授與庚○○個人爵位，而由庚○○先行支
    付其與陪同觀禮者之赴英旅費，雖背景事實與被告向自訴人
    永約基金會佯稱爭取擔任英國皇家音樂學院在台音樂檢定代
    理人乙事相關，惟因被告此節行為而直接受有財產損害之人
    ，係庚○○個人，並非自訴人永約基金會；(二)關於北海道旅
    遊團費之收取及墊付部分，依自訴人提出之書狀及所附發票
    人為庚○○之支票一紙證據（見本院審理卷第四二頁），暨
    證人庚○○於審理中證稱：伊沒有同意己○○以永約基金會
    名義與旅行社簽約，這根本不是基金會辦的活動，如果是基
    金會的活動，根本輪不到外面的人參加等語（見本院九十六
    年八月二十三日、十月十一日審理筆錄），被告所侵占者係
    參加北海道旅行團員所繳納之訂金，於宏宇旅行社催討款項
    時亦係要求庚○○個人墊付，雖背景事實與被告偽以自訴人
    名義與宏宇旅行社訂立旅遊契約乙事相關，惟因被告此節行
    為行為而直接受有財產損害之人，係北海道旅行團員、庚○○個人，亦非自訴人永約基金會。
三、綜上，自訴人指訴被告己○○、辛○○關於英國女皇贈爵及
    北海道旅遊團費部分，自訴人並非直接被害人，依法不得提
    起自訴，揆諸前揭規定，不得提起自訴而提起，此節應為被
    告己○○、辛○○不受理判決之諭知。
據上論斷，應依刑事訴訟法第三百四十三條、第二百九十九條第
一項前段、第三百零一條第一項、第三百條、第三百三十四條，
刑法第二百十六條、第二百十條、第二百十九條、第三百四十二
條第一項、第四十七條第一項、第五十一條第五款，刑法施行法
第一條之一，中華民國九十六年罪犯減刑條例第二條第一項第三
款、第七條，判決如主文。
中    華    民    國  九十七  年    三    月    十八  日
                  刑事第八庭審判長法  官  陳  德  民
                                  法  官  唐  于  智
                                  法  官  孫  曉  青
上正本證明與原本無異。
如不服本判決應於送達後十日內向本院提出上訴狀。
                                  書記官  郭  錦  賢
中    華    民    國  九十七  年    三    月    十八  日
附錄本案論罪科刑法條全文
中華民國刑法第二百十六條
行使第二百十條至第二百十五條之文書者，依偽造、變造文書或
登載不實事項或使登載不實事項之規定處斷。
中華民國刑法第二百十條
偽造、變造私文書，足以生損害於公眾或他人者，處五年以下有
期徒刑。
中華民國刑法第三百四十二條
為他人處理事務，意圖為自己或第三人不法之利益，或損害本人
之利益，而為違背其任務之行為，致生損害於本人之財產或其他
利益者，處五年以下有期徒刑、拘役或科或併科一千元以下罰金
。
前項之未遂犯罰之。
附表
┌──┬─────────┬─────────┬────┐
│編號│盜蓋印章之印文    │ 所在之偽造私文書 │是否沒收│
│    │／偽造之署名      │                  │        │
│    │                  │                  │        │
├──┼─────────┼─────────┼────┤
│(一)  │「財團法人永約文化│                  │        │
│    │  事業基金會」印文│ 北海道旅遊契約書 │   X    │
│    │ 二枚             │                  │        │
├──┼─────────┼─────────┼────┤
│(二)  │「財團法人永約文化│                  │        │
│    │  事業基金會  董事│九十五年十一月十五│        │
│    │  長庚○○」署名  │日永約基金會致北京│   V    │
│    │  一枚            │中國交響樂團函    │        │
├──┼─────────┼─────────┼────┤
│(三)  │「財團法人永約文化│                  │        │
│    │  事業基金會  董事│九十五年十二月十九│        │
│    │  長庚○○」署名  │日永約基金會致中華│   V    │
│    │  一枚            │航空公司函        │        │
└──┴─────────┴─────────┴────┘


司法院資訊處製作；財團法人民間司法改革基金會備份。
